【裁判字號】    98,再,17
【裁判日期】    980624
【裁判案由】    解聘
【裁判全文】
高雄高等行政法院判決
                                        98年度再字第17號
再 審原 告  甲○○
再 審被 告  國立臺東大學
代  表  人  乙○○  ○○
訴訟代理人  邱聰安  律師
上列當事人間解聘事件，再審原告對於本院中華民國97年10月21
日96年度訴字第813號判決，提起再審之訴，本院判決如下：
    主  文
再審之訴駁回。
再審訴訟費用由再審原告負擔。
    事實及理由
一、事實概要：緣再審原告原係再審被告專任助理教授，於民國
    95年2月間經學生檢舉涉及性騷擾，案經再審被告性別平等
    教育委員會成立調查小組調查，提請95年4月19日再審被告
    性別平等教育委員會第3次會議審議後作成結論：「本案性
    騷擾案成立，建議被申訴人解聘之處分，並移請相關單位酌
    處。」其後再審原告所屬資訊管理學系95年5月3日94學年度
    第2學期第3次系教評會、理工學院95年5月23日94學年度第2
    學期第3次院教評會、學校95年6月1日94學年度第2學期第4
    次校教評會依據學校性別平等教育委員會上開結論，分別決
    議通過再審原告解聘案，再審被告以95年6月12日東大人字
    第0950003549號函通知再審原告上開校教評會審議之結果並
    報請教育部核定。嗣後教育部於96年4月14日以臺人（二）
    字第0960048565C號書函同意，再審被告遂以96年4月19日東
    大人字第0960002702號函轉知再審原告教育部核定解聘案，
    並自96年4月14日生效。因再審原告對上開校教評會決定不
    服，於95年6月28日向學校教師申訴評議委員會（下稱再審
    被告校申評會）提起申訴，經再審被告校申評會評議駁回再
    審原告之申訴。再審原告仍表不服，向教育部中央教師申訴
    評議委員會（下稱教育部中央申評會）提出再申訴，亦遭決
    定駁回，遂向本院提起行政訴訟。嗣經本院以96年度訴字第
    813號判決駁回再審原告之訴，再審原告復向最高行政法院
    提起上訴，仍遭該院以98年度裁字第491號裁定駁回其上訴
    確定。再審原告因認本院原確定判決有行政訴訟法第273條
    第1項第1款及第14款再審事由，遂提起本件再審之訴。
二、本件再審原告主張：
（一）依行政訴訟法第273條第1項第14款規定，原判決就足以影
      響於判決之重要證據漏未斟酌者，得為再審之理由。就本
      件而言，有以下重要證據漏未審酌情形：1.原確定判決以
      再審原告有其他女友同時又和申訴學生交往，並發生多次
      性行為為由，認定再審原告行為不檢，然依再審原告起訴
      狀第18頁之說明，當申訴人與再審原告有好感後，再審原
      告在感情上有掙扎，最後決定與申訴人交往，再審原告並
      未陳述同時有其他女友後再與申訴人交往，關於此事實，
      再審原告曾請求調查傳訊友人張倍綺，此係因再審原告曾
      就與申訴人交往過程及前女友交往過程向張倍綺尋求意見
      ，故此證人知悉前因後果。再者，再審原告亦請求傳訊前
      女友張愛貞。倘若原確定判決傳訊前述證人，即可推翻再
      審原告有其他女友又和申訴人發生性行為之事實認定。因
      此前述證人未傳訊應屬對於判決有影響之重要證據漏未斟
      酌。2.又再審原告提出臺灣高等法院臺南分院對於證人馮
      嗣軫、王阿屘之訊問筆錄為證據方法，依證人馮嗣軫之陳
      述，申訴人有陪同證人去知本泡溫泉、森林公園，去關山
      騎單車，當時再審原告要上課沒有一起去，有時晚上到申
      訴人房間看影帶，另外依證人王阿屘的陳述，申訴人有跟
      證人聊到家人，事後證人亦曾去申訴人家探望2、3次云云
      。倘若鈞院原確定判決有斟酌此部分證據，亦應不會產生
      再審原告同時與其他女友交往之認定，然鈞院原確定判決
      亦未斟酌此部分之證據。3.又原確定判決認定再審原告對
      於親密伴侶不知避嫌，又於94年6月擔任該研究生之論文
      指導教授，其利用職務便利私情之私心，昭然若揭，惟關
      於申訴人找再審原告擔任指導教授之過程，再審原告於起
      訴狀不實事項第10點亦有說明。依申訴人陳述之內容，申
      訴人會找再審原告擔任指導教授，是基於對再審原告學術
      成就之敬佩，此過程為何有利用職務便利私情之私心？原
      確定判決對於申訴人此部分陳述之證據亦未斟酌。
（二）依行政訴訟法第273條第1項第1款規定，適用法規顯有錯
      誤者，得為再審之理由。本件原確定判決有以下適用法規
      顯有錯誤情形：1.按「專科以上學校教師之聘任分別依大
      學法及專科學校法之規定辦理。」「有前項第6款、第8款
      情形者，應經教師評審委員會委員三分之二以上出席及出
      席委員半數以上之決議。」教師法第11條第3項及第14條
      第2項分別定有明文。次按「大學教師之聘任、升等、停
      聘、解聘、不續聘及資遣原因之認定等事項，應經教師評
      審委員會審議。」為大學法第20條第1項所明定。因此若
      要依教師法第14條第1項第6款規定解聘教師，必須經由教
      師評審委員會決議，此亦是落實教師自治之重要規定。因
      此倘若大學教師有解聘之理由，應由教師評審委員會審議
      ，就該項理由加以審查，嗣後再經申訴、再申訴、行政訴
      訟等程序救濟，此為遭解聘者之程序保障，亦為正當法律
      程序之體現。惟：（1）依再審被告提出94學年度第2學期
      第4次校教評會會議紀錄，有關再審原告解聘案其案由是
      ：「本校性別平等委員會建議案」，而依調查小組的建議
      案是認定再審原告構成性騷擾、性剝削、性濫權，並建議
      對再審原告為解聘處分，而校教評會是對於建議案為決議
      ，因此該決議內容是同意該調查報告的懲處建議，合先敘
      明。（2）有關前述調查報告，教育部中央申評會於再申
      訴評議書已認定所謂性騷擾之調查報告有違正當法律程序
      ，而不應採用，鈞院原確定判決第41頁亦依教育部意見而
      不採用該調查報告結論。原確定判決認定所謂有損師道之
      事由是以再審原告與申訴人發生性關係，不知避嫌擔任指
      導教授，以及陪同至婦產科進行人工流產手術云云。因此
      ，就原確定判決所指摘之事項，與校教評會審議是以再審
      原告構成性騷擾為前提的懲處案不同，兩者基礎事實完全
      不同，因此原確定判決若認為再審被告性別平等教育委員
      會的調查報告不可採，依前揭教師法之規定，即應要求再
      審被告重新對其所列之內容為審議，再審被告校教評會若
      除去調查報告所指摘之性騷擾結論，而依原確定判決所認
      定之事實為評議，參照再審被告之前案例亦應不會決議解
      聘。因此依前開教師法及大學法之規定，教育部及鈞院並
      無權限代替再審被告校教評會審議另外之事實是否構成解
      聘之原因，否則前述教師法第14條第2項即有空洞化之虞
      。是以原確定判決應有違反教師法第14條第2項規定。2.
      適用性別平等教育法第22條有錯誤：（1）按「學校或主
      管機關調查處理校園性侵害或性騷擾事件時，應秉持客觀
      、公正、專業之原則，給予雙方當事人充分陳述意見及答
      辯之機會。」性別平等教育法第22條第1項前段定有明文
      。次按王如玄律師所製作之「校園性侵害或性騷擾事件調
      查程序參考教材」，性別平等教育法第22條第1項所謂「
      應給予雙方當事人充分陳述意見及答辯之機會」，係指除
      讓兩造當事人就自己之主張為充分完整之陳述外，並應讓
      兩造當事人就對方之主張提出答辯及質疑，並交叉詢問。
      又根據司法院釋字第491號解釋意旨，作成處分應經機關
      內部組成立場公正之委員會決議，處分前並應給予受處分
      人陳述及申辯之機會。再依司法院釋字第298號解釋及性
      別平等教育法第25條第3項規定，懲處涉及加害人身分之
      改變時，應給予其書面陳述意見之機會。又原告於95年6
      月5日向教育部人事處陳專員查證，依教育部95年3月22日
      臺人（二）字第0950030898號函釋，有關校園性騷擾及性
      侵害事件，涉及加害人身分之改變時，應給予其書面陳述
      意見之機會。（2）本件於95年3月17日調查開始，再審被
      告從未給予再審原告充分陳述意見及答辯之機會，在調查
      過程中亦未提供再審原告交叉詢問之機會，再審原告亦不
      知何時完成調查報告。95年5月3日資訊管理學系教評會召
      開時亦未通知原告，直到95年5月23日才將會議結果通知
      原告已被解聘，並於同日舉行理工學院院教評會，其決議
      結果亦為解聘；再審被告於95年6月1日召開校教評會時，
      雖人事室已行文通知原告繳交書面報告，但再審被告校教
      評會卻表示不同意再審原告提供書面說明，因此再審被告
      於95年6月1日校教評會既不給予再審原告列席說明之機會
      ，亦不檢視再審原告書面報告；95年6月12日本件函送教
      育部核准時，亦未將再審原告書面答辯資料一併轉呈教育
      部，顯已剝奪原告之基本權利。以上系、院、校教評會三
      級三審過程中，均未給予原告列席陳述意見及書面答辯之
      機會。（3）又於95年3月17日再審原告接受再審被告性別
      平等教育委員會調查小組訪談時，參照訪談紀錄內容，調
      查小組並未說明申訴人指訴內容為何，鈞院原確定判決第
      43至44頁雖有說明，系教評會於95年5月3日94學年度第2
      學期第3次會議紀錄記載，附帶決議建議院教評會給予再
      審原告書面說明機會，最終再審原告於95年5月25日提出
      書面資料，惟再審被告於95年6月1日召開校教評會時，當
      日卻決議不同意再審原告列席也不採納再審原告的書面資
      料，依原確定判決書所載即可判斷再審被告於形式雖曾有
      通知再審原告提出書面說明，但卻於會議紀錄記載不檢視
      再審原告書面說明，如此應是再審被告曲意規避性別平等
      教育法第22條之規定，原確定判決此部分法律適用即有違
      背性別平等教育法第22條第1項「給予雙方當事人充分陳
      述意見及答辯之機會」之規定。
（三）綜上所述，本件再審被告、教育部及鈞院原確定判決，迄
      今均未調查申訴人所言是否屬實。再者，對於再審原告於
      起訴狀所列之申訴人不實事項及說明亦未有任何說明及調
      查，倘若教育部及鈞院認為性騷擾不成立，對於所謂和申
      訴人交往過程是否有損師道，為何不讓再審被告校教評會
      再重新討論？為何讓校教評會以性騷擾成立為由決議解聘
      再審原告？又鈞院認為性騷擾不成立，卻仍代替校教評會
      認定若性騷擾不成立也應該解聘，再審原告深感不服等情
      。並聲明求為判決（1）原確定判決廢棄。（2）確認再審
      原告與再審被告之聘任關係存在。（3）再審被告應給付
      再審原告新臺幣（下同）624,000元，並自起訴狀繕本送
      達翌日起至清償日止，按年息百分之五計算之利息。
三、再審被告則以：
（一）按「有左列各款情形之一者，得以再審之訴對於確定終局
      判決聲明不服。但當事人已依上訴主張其事由或知其事由
      而不為主張者，不在此限：‧‧‧。」行政訴訟法第273
      條第1項定有明文。次按所謂適用法規定顯有錯誤，係指
      原判決所適用之法規與該案應適用之現行法規相違背，或
      與解釋判例有所牴觸者而言，至於法律上見解之歧異，再
      審原告對之縱有爭執，要難謂為適用法錯誤，而據為再審
      之事由（最高行政法院90年度判字第1951號、95年度判字
      第1253號判決參照）。本件再審原告主張原確定判決對於
      其提出之證據及理由皆未實質審查並說明意見，此實讓再
      審原告難以甘服，為此提出再審云云，然揆諸前揭規定及
      說明，再審原告不得再以原審主張之事由提起本件再審之
      訴。
（二）本件再審原告主張原確定判決有行政訴訟法第273條第1項
      第14款所定「足以影響於判決之重要證物漏未斟酌」之再
      審事由，並稱證人張倍綺，張愛貞、馮嗣軫及王阿屘等4
      人均足以證明再審原告並非同時與張愛貞、申訴學生交往
      並發生性行為之事實。然原確定判決已認定再審原告上開
      理由及證據，與判決結果無涉，足見其非足以影響判決之
      重要證據，且此事由於再審原告不服原確定判決向最高行
      政法院提起上訴時業已主張，故不得再作為提起再審之事
      由。又再審原告訴稱申訴學生在申訴訪談時陳稱：「那個
      時候我會找他當指導教授之原因是因為他在學術方面讓我
      蠻敬佩的」等語，足證原確定判決認定再審原告對於親密
      伴侶不知避嫌，又於96年6月擔任該研究生之論文指導教
      授，其利用職務便利私情之私心，昭然若揭之理由顯有不
      足云云。然原確定判決已認定再審原告所提之上開理由與
      判決結果無涉，顯見其非足以影響判決之重要證據，且此
      事由於再審原告上訴時業已主張，依行政訴訟法第273條
      第1項但書之規定，再審原告即不得以之為再審事由。
（三）又再審原告主張原確定判決有行政訴訟法第273條第1項第
      1款所定「適用法規顯有錯誤」之再審事由，並稱再審被
      告校教評會審議結果認定再審原告構成性騷擾、性剝削、
      性濫權之解聘理由，嗣為教育部中央申評會再申訴評議書
      不採，鈞院原確定判決亦依再申訴評議認定再審原告行為
      不檢、有損師道，故認再審被告校教評會認定再審原告解
      聘之事由已不存在云云。然上開事由，業經再審原告於上
      訴時加以主張，故依法不得再作為提起再審之理由，且原
      確定判決所適用之法規並無與現行法律、解釋、判例有何
      違背及牴觸之處。此外，再審被告認為再審原告於本件申
      訴及再審被告性別平等教育委員會調查時，已自承其與申
      訴學生於94年2月認識交往之初並無論文指導關係，且承
      認申訴學生與之交往當時，再審原告已有其他女友，然申
      訴學生對此明知且仍願與其交往，雙方係男女正常交往單
      純之「師生戀」關係，其間雖有發生多次性行為，但絕無
      強迫之情事；94年6月再審原告擔任該申訴學生之論文指
      導教授後，兩人仍繼續交往，該申訴學生並擔任再審原告
      研究計畫之有給職研究助理，其後再審原告辯稱因覺不妥
      ，多次請該申訴學生更換指導教授，95年1月13日該申訴
      學生雖拿著更換指導教授申請單要求再審原告同意更換指
      導教授，但因再審原告藉口出國在即，且與該申訴學生分
      析利弊得失之後，仍協議繼續由再審原告指導；另在該申
      訴學生懷孕後，再審原告於95年1月9日陪同該學生至婦產
      科診所進行人工流產手術，並支付相關費用。上開情事，
      有附卷資料可稽，亦為再審原告所不爭執。又再審被告校
      教評會解聘再審原告之決定，業經教育部96年4月14日臺
      人（二）字第0960048565C號函予以核定在案，並自同日
      起生效，是解聘之決定於法有據，並無違法或不當之處，
      原確定判決予以憑採，適用法規並無錯誤。
（四）再審原告復主張原確定判決適用性別平等教育法第22條有
      錯誤，並稱再審被告決議解聘再審原告之過程中，均未給
      予再審原告列席陳述意見及書面答辯之機會，申訴訪談時
      ，再審被告性別平等教育委員會調查小組亦未告知申訴內
      容為何，再審被告召開校教評會時卻決議不同意再審原告
      列席，也不採再審原告所提書面意見，有違性別平等教育
      法第22條「給予雙方當事人充分陳述意見及答辯之機會」
      之規定。然：1.按「行政機關基於調查事實及證據之必要
      ，得以書面通知相關之人陳述意見。」為行政程序法第39
      條第1項所明定。次按「本委員會開會時如有必要，得邀
      請有關人員列席報告或說明。」「本委員會開會時如有必
      要，得邀請有關人員列席報告或說明。」再審被告資訊管
      理學系教師評審委員會設置要點第7點及再審被告理工學
      院教師評審委員會設置辦法第6條亦分別定有明文。由上
      開規定可知，僅於「有必要時」，得以書面通知相關之人
      陳述意見，或邀請有關人員列席報告或說明。準此，在客
      觀上足以明白確認事實時，行政機關或系教評會、院教評
      會仍得不以書面通知相關人陳述意見或通知受評議人到場
      說明。此外，性別平等教育法第22條第1項雖規定學校或
      主管機關調查處理校園性侵害或性騷擾事件時，應秉持客
      觀、公正、專業之原則，給予雙方當事人充分陳述意見及
      答辯之機會。但應避免重複詢問。惟依教育部95年3月22
      日臺人（二）字第0950030898號函釋意旨略謂：「‧‧‧
      四、至有關教評會審議時『應讓當事人有答辯機會』部分
      ，查性別平等教育法第25條：『校園性侵害或性騷擾事件
      經學校或主管機關調查屬實後，應依相關法律或法規規定
      自行或將加害人移送其他權責機關懲處（第1項）。‧‧
      ‧第1項懲處涉及加害人身分之改變時，應給予其書面陳
      述意見之機會（第3項）。』茲以學校性別平等教育委員
      會或調查小組對事件之調查及各級教師評審委員會之審議
      應視為一整體，雙方當事人陳述意見及答辯之處理，考量
      『減少被害人重複陳述』原則，避免被害人有二次傷害之
      情形，及調查人力資源之浪費，並應遵守保密原則，故如
      於學校性別平等教育委員會或調查小組調查過程中，已予
      雙方當事人充分陳述意見之機會，視為教師評審委員會決
      議前已予當事人陳述意見之機會，以避免重複詢問，但教
      師評審委員會仍得審酌需要請當事人提供書面說明。」等
      語。參諸前揭規定及函釋意旨，倘學校性別平等教育委員
      會或調查小組調查過程中，已給予雙方當事人充分陳述意
      見之機會，其後學校之三級三審教評會，既無相關法規或
      校內規章明定「應」給予陳述意見機會或陳述意見之次數
      、時間與方法，則縱使受評議人未於各級會議陳述意見，
      亦無違法。另再審被告資訊管理學系95年5月3日94學年度
      第2學期第3次系教評會會議紀錄記載，附帶決議建議院教
      評會給予再審原告書面說明機會。又再審被告理工學院95
      年5月23日94學年度第2學期第3次院教評會會議紀錄記載
      ，院教評會依據資訊管理學系95年5月3日94學年度第2學
      期第3次系教評會決議辦理，於95年5月19日以電子郵件通
      知當事人提供書面資料，作為院教評會審議參考，院教評
      會並決議同意再審原告提供書面說明作為審議參考；而院
      教評會於95年5月19日發出之電子郵件，已於同日被讀取
      ，有前揭會議紀錄及電子郵件影本可憑。再審被告又於95
      年5月24日以東大人字第0950003165號函通知再審原告，
      請於95年5月29日前提出書面說明供院教評會審議，再審
      原告在起訴狀自陳其於95年5月25日向再審被告校教評會
      提出新證據與新事證，然經再審被告95年6月1日94學年度
      第2學期第4次校教評會決議不同意再審原告提供之書面說
      明，並有再審被告95年6月1日94學年度第2學期第4次校教
      評會會議紀錄及再審被告95年5月24日東大人字第0950003
      165號函可稽。足見本件除於95年3月17日性別平等教育委
      員會調查小組3小時調查之際，再審原告到場並充足陳述
      意見外，院、校教評會已通知再審原告書面陳述意見，並
      無再審原告指摘未給予陳述意見機會之情形。至再審原告
      是否列席尚非必要，尚不構成違法事由。再審原告爭執再
      審被告之調查及行政程序違法云云，顯不足採。2.另再審
      原告主張其僅於95年3月17日接受性別平等教育委員會調
      查小組3小時之詢問，該詢問內容並未提及申訴人申訴內
      容為何，亦未被告知，且再審被告拒絕再審原告申請調閱
      調查報告等相關資料，復未交叉詢問，故再審原告無從答
      辯云云。惟按「學校或主管機關調查處理校園性侵害或性
      騷擾事件時，應依下列方式辦理：‧‧‧二、行為人與被
      害人、檢舉人或證人有權力不對等之情形者，應避免其對
      質。必要時，得於不違反保密義務之範圍內另作成書面資
      料，交由行為人閱覽或告以要旨。」為校園性侵害或性騷
      擾防治準則第17條所明定。次按「行為人與被害人、檢舉
      人或證人有權力不對等之情形者，應避免其對質。必要時
      ，得於不違反保密義務之範圍內另作成書面資料，交由行
      為人閱覽或告以要旨。」「校園性侵害或性騷擾事件之當
      事人、檢舉人及證人之姓名及其他足以辨識身分之資料，
      『性平會』除有調查之必要或基於公共安全之考量者外，
      應予保密。」再審被告校園性侵害或性騷擾防治辦法第12
      條第5項第2款及第13條第1項亦分別定有明文。又校園性
      侵害或性騷擾防治準則第17條之立法理由略以：「一、本
      法第22條第1項規定：『學校或主管機關調查處理校園性
      侵害或性騷擾事件時，應秉持客觀、公正、專業之原則，
      給予雙方當事人充分陳述意見及答辯之機會。但應避免重
      複詢問。』為落實及補充上開規定，爰明定本條。‧‧‧
      三、校園性侵害或性騷擾事件之被害人、檢舉人或證人若
      處於權力不對等狀態下，常有不能自由陳述之情形，爰於
      第2款明定應避免權力不對等時之對質狀況。惟為保障行
      為人之答辯權，於必要時得將被害人、檢舉人、證人之陳
      述作成書面資料交由其閱覽或告以要旨，至其書面之製作
      ，仍應遵守保密原則。」等語。揆諸上開規定及制定理由
      意旨，可知性別平等教育委員會之調查程序，因再審原告
      與申訴人之權力不對等，應避免以對質方式進行，以保護
      申訴人並使其自由陳述，則性別平等教育委員會調查小組
      未提供再審原告與申訴人交叉詢問或對質之機會一節，並
      無不合。又依上開規定可知，學校調查校園性騷擾或性侵
      害事件，行為人與被害人、檢舉人或證人有權力不對等之
      對質狀況，雖應同時保障行為人之答辯權，然此僅於「必
      要時」得將被害人、檢舉人、證人之陳述有作成書面資料
      交由其閱覽或告以要旨，尚非明定學校「應」將被害人、
      檢舉人、證人之陳述有作成書面資料交由其閱覽或告以要
      旨之義務。本件再審原告既曾接受再審被告性別平等教育
      委員會調查小組3小時之調查並陳述意見，再審被告性別
      平等教育委員會95年2月20日申訴案調查報告中有關原告
      之答辯內容，確實係依再審原告之訪談紀錄作成，且該內
      容核與再審原告在原審訴訟程序所主張之事實相同，足見
      再審被告就該申訴事實業已知悉。故縱再審被告權衡無將
      被害人、檢舉人、證人之陳述作成書面資料交由其閱覽或
      告以要旨之必要，仍無礙再審原告之答辯權，故再審被告
      性別平等教育委員會調查小組調查、裁決及系、院、校教
      評會解聘之相關程序未准予原告調閱相關調查資料，仍無
      不法。
（五）綜上所述，本件再審原告所主張之再審事由，均經原確定
      判決論述甚詳，並無適用法規錯誤之處，縱然有所爭議，
      惟參酌最高行政法院90年度判字第1951號及95年度判字第
      1253號判決意旨亦不得作為再審之事由等語，資為抗辯。
      並聲明求為判決駁回再審原告之訴。
四、兩造之爭點為本院96年度訴字第813號確定判決有無行政訴
    訟法第273條第1項第1款及第14款之再審事由。經查：
（一）按「再審之訴顯無再審理由者，得不經言詞辯論，以判決
      駁回之。」行政訴訟法第278條第2項定有明文。次按「有
      左列各款情形之一者，得以再審之訴對於確定終局判決聲
      明不服。．．．：一、適用法規顯有錯誤者。‧‧‧。十
      四、原判決就足以影響於判決之重要證物漏未斟酌者。」
      則為同法第273條第1項第1款及第14款所明定。惟行政訴
      訟法第273條第1項第1款所謂「適用法規顯有錯誤」，係
      指原判決所適用之法規與該案應適用之現行法規相違背，
      或與解釋判例有所牴觸者而言。至於法律上見解之歧異，
      再審原告對之縱有爭執，要難謂為適用法規顯有錯誤，而
      據為再審之理由（最高行政法院62年判字第610號判例參
      照）。又第14款所謂「原判決就足以影響於判決之重要證
      物漏未斟酌」，係指足以影響判決基礎之重要證物，雖在
      前訴訟程序業已提出，然未經確定判決加以斟酌，或者忽
      視當事人聲明之證據而不予調查，或者就依聲請或依職權
      調查之證據未為判斷，均不失為漏未斟酌，且以該證物足
      以動搖原確定判決基礎者為限。若於判決理由項下說明無
      調查之必要，或縱經斟酌亦不足影響判決基礎之意見，即
      與漏未斟酌有間，不得據為再審之理由（吳明軒所著中國
      民事訴訟法89年9月修訂5版下冊）。又當事人雖已主張其
      再審之訴具備行政訴訟法第273條第1項第1款及第14款規
      定之要件，而經法院審查結果其實無此事由者，則其再審
      之訴即為顯無理由。
（二）經查，本件再審原告主張原確定判決有行政訴訟法第273
      條第1項第1款之再審事由，無非係以原確定判決所認定再
      審原告有損師道之事由，是以再審原告與申訴學生發生性
      關係，不知避嫌擔任該學生之指導教授，及陪同申訴學生
      至婦產科行人工流產等事項，與再審被告各級教評會之審
      議是以再審原告構成性騷擾所為懲處案，兩者基礎事實完
      全不同，因此原確定判決若認為再審被告性別平等教育委
      員會之調查報告不可採，依教師法及大學法之規定，即應
      要求再審被告重新對其所列之內容為審議，教育部及本院
      並無權限代替再審被告校教評會審議另外之事實是否構成
      解聘之原因，是以原確定判決應有違反教師法第14條第2
      項規定云云。惟查，原判決係以「（三）經查原告與申訴
      學生在94年2月認識交往，交往當時原告已有其他女友，
      期間發生多次性行為；94年6月原告擔任該女研究生之論
      文指導教授，兩人仍繼續交往，申訴學生並擔任原告研究
      計畫之有給職研究助理，原告雖覺不妥，多次請該女研究
      生更換指導教授，95年1月13日該女拿更換指導教授申請
      單要求原告同意更換指導教授，惟因原告出國在即，且與
      學生分析利弊得失之後，仍協議繼續由原告指導；另該女
      懷孕後，原告於95年1月9日陪同該女至婦產科診所進行人
      工流產手術，並支付相關費用等情，業經原告於起訴狀、
      歷次準備書狀及原告訴訟代理人本院97年4月22日準備程
      序筆錄陳明在卷，有起訴狀、歷次準備書狀及本院97年4
      月22日準備程序筆錄附卷足憑。按教師法第17條第1項明
      定：『教師除應遵守法令履行聘約外，並負有下列義務：
      一、遵守聘約規定，維護校譽。‧‧‧四、輔導或管教學
      生，導引其適性發展，並培養其健全人格。‧‧‧六、嚴
      守職分，本於良知，發揚師道及專業精神。‧‧‧。』原
      告任大學教師，自不得違反首揭教師法明定之義務。然原
      告與申訴學生自94年2月認識交往，交往當時原告已有其
      他女友，期間仍與該女發生多次性行為，身為大學教授，
      其道德已引人非議。原告對於親密伴侶復不知避嫌，又於
      94年6月擔任該女研究生之論文指導教授，其利用職務便
      利私情之私心，昭然若揭，甚且原告擔任該女指導教授期
      間，又陪同該女至婦產科行人工流產。就身為教師而言，
      原告所為，除損及學校校譽、未嚴守職分、發揚師道外，
      更傷害學生，全然無輔導學生，導引學生適性發展，並培
      養其健全人格之可言，原告之行為違反教師法情節重大，
      已該當教師法第14條第1項第6款行為不檢有損師道之規定
      。是縱原告上開行為，不符合性騷擾行為，然已構成教師
      法第14條第1項第6款之解聘事由，被告依該款事由予以解
      聘，即屬有據。又被告性別平等教育委員會調查小組評價
      原告性騷擾案成立，縱有未洽，然其查證之基礎事實屬實
      ，仍非不得作為被告系、院、校教評會作成決議之證據。
      從而，被告以原告行為違反教師法第14條第1項第6款規定
      ，予以解聘，即無違誤。」由上開判決理由可知，原判決
      係依再審原告於前審之起訴狀、歷次準備書狀及再審原告
      訴訟代理人本院97年4月22日準備程序筆錄所為陳述，認
      定再審原告與申訴學生交往期間發生多次性行為，卻仍於
      94年6月擔任該女研究生之論文指導教授，且再審原告擔
      任該女指導教授期間，又陪同該女至婦產科行人工流產，
      是再審原告之行為違反教師法情節重大，已該當教師法第
      14條第1項第6款行為不檢有損師道之規定。至於再審被告
      性別平等教育委員會調查小組將再審原告與申訴學生之交
      往評價為再審原告涉及性騷擾案，雖有未洽，惟該調查小
      組所調查之事實與再審被告各級教評會及本院前審所認定
      之事實，均係以再審原告與申訴學生交往期間發生多次性
      行為，又擔任該女研究生之論文指導教授，且於擔任該女
      指導教授期間，復陪同該女至婦產科行人工流產等情為基
      礎事實，足認再審被告各級教評會及本院前審判決認定再
      審原告上開行為已該當教師法第14條第1項第6款行為不檢
      有損師道之規定，均係依據相同之基礎事實，並無再審原
      告所述原確定判決所認定其有損師道之事由，與再審被告
      各級教評會審議再審原告構成性騷擾所為懲處案，兩者基
      礎事實不同之情形，是再審原告主張原確定判決未要求再
      審被告重新對再審原告之行為為審議，已違反教師法第14
      條第2項規定，而有行政訴訟法第273條第1項第1款之再審
      事由云云，自不可採。
（三）又再審原告訴稱本件再審被告決議解聘再審原告之過程中
      ，均未給予再審原告充分陳述意見及書面答辯之機會；於
      申訴訪談時，再審被告性別平等教育委員會調查小組亦未
      告知再審原告申訴之內容為何；且再審被告召開校教評會
      時復決議不同意再審原告列席，亦不採納再審原告所提書
      面意見，是原確定判決此部分適用法規有違性別平等教育
      法第22條「給予雙方當事人充分陳述意見及答辯之機會」
      之規定，而有行政訴訟法第273條第1項第1款之再審事由
      云云。查，原判決就此部分係以「（四）至原告主張被告
      性別平等教育委員會未告知申訴內容，且被告系、院、校
      教評會三級三審程序及解聘過程均未通知原告列席陳述意
      見，亦未給予書面答辯之機會，被告拒絕調查原告提出新
      事實與新證據，性別平等教育委員會調查程序及被告解聘
      程序顯有違誤云云。然查，兩造間之法律關係為公法契約
      關係，是被告對原告所為解聘之行為，為行使終止聘約之
      權利，其性質非不利之行政處分，自無適用行政程序法第
      102條『應』給予當事人陳述意見機會之規定。而行政程
      序法第39條第1項規定：『行政機關基於調查事實及證據
      之必要，得以書面通知相關之人陳述意見。』及國立臺東
      大學資訊管理學系系教師評審委員會設置要點第7點、國
      立臺東大學理工學院教師評審委員會設置辦法第6條『本
      委員會開會時如有必要，得邀請有關人員列席報告或說明
      。』．．．亦僅規定『有必要時』，得以書面通知相關之
      人陳述意見，或邀請有關人員列席報告或說明，是在客觀
      上足以明白確認事實時，行政機關或系教評會、院教評會
      仍得不以書面通知相關人陳述意見或通知受評議人到場說
      明。此外，性別平等教育法第25條第1項雖規定：『學校
      或主管機關調查處理校園性侵害或性騷擾事件時，應秉持
      客觀、公正、專業之原則，給予雙方當事人充分陳述意見
      及答辯之機會。但應避免重複詢問。』惟依教育部95年3
      月22日臺人（二）字第0950030898號函釋意旨謂：『‧‧
      ‧四、至有關教評會審議時『應讓當事人有答辯機會』部
      分，查性別平等教育法第25條‧‧‧茲以學校性別平等教
      育委員會或調查小組對事件之調查及各級教師評審委員會
      之審議應視為一整體，雙方當事人陳述意見及答辯之處理
      ，考量『減少被害人重複陳述』原則，避免被害人有二次
      傷害之情形，及調查人力資源之浪費，並應遵守保密原則
      ，故如於學校性別平等教育委員會或調查小組調查過程中
      ，已予雙方當事人充分陳述意見之機會，視為教師評審委
      員會決議前已予當事人陳述意見之機會，以避免重複詢問
      ，但教師評審委員會仍得審酌需要請當事人提供書面說明
      。』等語。參諸首揭規定及函釋意旨，倘學校性別平等教
      育委員會或調查小組調查過程中，已給予雙方當事人充分
      陳述意見之機會，其後學校之各級會議，既無相關法規或
      校內規章明定『應』給予陳述意見機會或陳述意見之次數
      、時間與方法，則縱使受評議人未於各級會議陳述意見，
      亦無違法。本件依再申訴卷附訴外人臺灣大學外文系助理
      教授傅有祥聲明書記載：『本人可證明在95年3月17日本
      人輔佐馮國卿老師接受調查小組約談‧‧‧。』等語。另
      系教評會95年5月3日94年度第3次會議紀錄記載，附帶決
      議建議院教評會給予原告書面說明機會。院教評會95年5
      月23日94年度第3次會議紀錄記載，院教評會依據資管系9
      5年5月3日94年度第3次系教評會會議決議辦理，於95年5
      月19日以電子郵件通知當事人提供書面資料，作為院教評
      會審議參考，院教評會並決議同意原告提供書面說明作為
      審議參考；而院教評會於95年5月19日發出之電子郵件，
      已於95年5月19日被讀取，有前揭會議紀錄及電腦檔資料
      附於再申訴卷可憑。被告又於95年5月24日以東大人字第0
      950003165號函通知原告，請於95年5月29日以前提出書面
      說明供院教評會審議，原告在起訴狀自陳其於95年6月25
      日向被告校評會提出新證據與新事證，然經被告95年6月1
      日94學年度第2學期第4次校教評會決議不同意原告提供之
      書面說明，並有被告95年6月1日94學年度第2學期第4次校
      教評會會議紀錄及被告95年5月24日東大人字第095000316
      5號函附於同卷可稽。足見本件除於95年3月17日性別平等
      教育委員會調查小組3小時調查之際，原告到場並充足陳
      述意見外，院、校教評會已通知原告書面陳述意見，並無
      原告指摘未給予陳述意見機會情形。至原告是否列席尚非
      必要，尚不構成違法事由。原告爭執被告之調查及行政程
      序違法云云，顯不足採。‧‧‧。（六）另原告主張其僅
      於95年3月17日接受調查小組3小時詢問，該詢問內容未提
      及申訴人申訴內容為何，亦未被告知，且被告拒絕原告申
      請調卷調查報告等相關資料，復未交叉詢問，故原告無從
      答辯云云。按校園性侵害或性騷擾防治準則第17條規定：
      『學校或主管機關調查處理校園性侵害或性騷擾事件時，
      應依下列方式辦理‧‧‧二、行為人與被害人、檢舉人或
      證人有權力不對等之情形者，應避免其對質。必要時，得
      於不違反保密義務之範圍內另作成書面資料，交由行為人
      閱覽或告以要旨。』及被告校園性侵害或性騷擾防治辦法
      第12條第5項第2款、第13條規定：『行為人與被害人‧‧
      ‧有權力不對等之情形者，應避免其對質。必要時，得於
      不違反保密義務之範圍內另作成書面資料，交由行為人閱
      覽或告以要旨。』『校園性侵害或性騷擾事件之當事人、
      檢舉人及證人之姓名及其他足以辨識身分之資料，【性平
      會】除有調查之必要或基於公共安全之考量者外，應予保
      密。』校園性侵害或性騷擾防治準則第17條之規定理由：
      『一、本法第22條第1項規定：【學校或主管機關調查處
      理校園性侵害或性騷擾事件時，應秉持客觀、公正、專業
      之原則，給予雙方當事人充分陳述意見及答辯之機會。但
      應避免重複詢問。】，為落實及補充上開規定，爰明定本
      條。‧‧‧三、校園性侵害或性騷擾事件之被害人、檢舉
      人或證人若處於權力不對等狀態下，常有不能自由陳述之
      情形，爰於第2款明定應避免權力不對等時之對質狀況。
      惟為保障行為人之答辯權，於必要時得將被害人、檢舉人
      、證人之陳述作成書面資料交由其閱覽或告以要旨，至其
      書面之製作，仍應遵守保密原則。』揆諸上開規定及制定
      理由意旨，可知性別平等教育委員會之調查程序，因原告
      與申訴學生之權力不對等，應避免以對質方式進行，以保
      護申訴人並使其自由陳述，則性別平等教育委員會調查小
      組未提供原告與申訴人交叉詢問或對質之機會一節，並無
      不合。又依上開規定可知，學校調查校園性騷擾或性侵害
      事件，行為人與被害人、檢舉人或證人有權力不對等之對
      質狀況，雖應同時保障行為人之答辯權，然此僅於『必要
      時』得將被害人、檢舉人、證人之陳述有作成書面資料交
      由其閱覽或告以要旨，尚非明定學校『應』將被害人、檢
      舉人、證人之陳述有作成書面資料交由其閱覽或告以要旨
      之義務。本件原告既曾接受被告性別平等教育委員會調查
      小組3小時之調查並陳述意見，被告性別平等教育委員會9
      5年2月20日申訴案調查報告中有關原告之答辯內容，確實
      係依原告之訪談紀錄作成，且該內容核與原告在本件訴訟
      程序所主張之事實相同，足見被告就該申訴事實業已知悉
      。故縱被告權衡無將被害人、檢舉人、證人之陳述作成書
      面資料交由其閱覽或告以要旨之必要，仍無礙原告之答辯
      權，故被告性別平等教育委員會調查小組調查、裁決及系
      、院、校教評會解聘之相關程序，未准予原告調閱調查資
      料，仍無不法。」為由，而駁回再審原告之訴，核原判決
      所適用之法規與該案應適用之法規並無違背，或與解釋判
      例有所牴觸。是再審原告復執前開事由對原判決提起本件
      再審之訴，主張原判決有行政訴訟法第273條第1項第1款
      之再審事由云云，核為其法律見解之歧異，要難謂原判決
      適用法規錯誤，即與行政訴訟法第273條第1項第1款之再
      審事由不符，並無可採。
（四）又本件再審原告主張原確定判決未傳喚其友人張倍綺及張
      愛貞等2人出庭作證，亦未斟酌其所提臺灣高等法院臺南
      分院對於證人馮嗣軫、王阿屘之訊問筆錄，即認定再審原
      告有其他女友卻又和申訴人發生性行為；復未就申訴學生
      陳述其係因敬佩再審原告之學術成就而找再審原告擔任指
      導教授等語加以斟酌，即逕自認定再審原告有行為不檢、
      利用職務便利私情之私心，故原確定判決就足以影響於判
      決之重要證物漏未斟酌，而有行政訴訟法第273條第1項第
      14款之再審事由云云。惟查，原判決係依再審原告於前審
      起訴狀、歷次準備書狀及原告訴訟代理人本院97年4月22
      日準備程序筆錄所為陳述，而認定再審原告與申訴學生在
      94年2月認識交往，交往當時再審原告已有其他女友，期
      間發生多次性行為；94年6月再審原告擔任該女研究生之
      論文指導教授，兩人仍繼續交往，申訴學生並擔任原告研
      究計畫之有給職研究助理；另該女懷孕後，再審原告於95
      年1月9日陪同該女至婦產科診所進行人工流產手術，並支
      付相關費用等情，且以再審原告之行為違反教師法情節重
      大，已該當教師法第14條第1項第6款行為不檢有損師道之
      規定，而判決駁回再審原告之訴，已如前述。是原確定判
      決核已斟酌再審原告在前審訴訟程序中所提出之事證，並
      將其得心證之理由詳細記載於判決書，而認再審原告確有
      教師法第14條第1項第6款所定之事由，是再審被告作成解
      聘再審原告之決議，並無違法。按證據之取捨與當事人所
      希冀者不同，致其事實之認定亦異於該當事人之主張者，
      不得謂為原判決有重要證據漏未斟酌。是再審原告於前程
      序所提出之主張及證據，原判決未予採信，係屬證據取捨
      問題，自非漏未斟酌，與行政訴訟法第273條第1項第14款
      原判決就足以影響於判決之重要證物漏未斟酌者之情形無
      涉。況且，再審原告與申訴學生交往當時是否另有其他女
      友，及申訴學生是否係因敬佩再審原告在學術方面之成就
      ，而以再審原告為其論文之指導教授，均無礙再審原告與
      申訴學生於交往期間發生多次性行為，卻仍擔任該女研究
      生之論文指導教授，並繼續交往，再以申訴學生擔任原告
      研究計畫之有給職研究助理，另該女懷孕後，再審原告復
      陪同該女至婦產科診所進行人工流產手術等事實之認定。
      縱使再審原告主張其與申訴學生交往期間，已無其他女友
      ，且再審原告係因申訴學生敬佩其在學術方面之成就，始
      答應擔任其指導教授等情屬實，其行為仍違反教師法第17
      條第1項，而該當教師法第14條第1項第6款行為不檢有損
      師道之規定，而不足以影響原確定判決之結果。是再審原
      告猶執該件前程序所為主張並為原判決所不採之事由，謂
      原判決顯有漏未斟酌足以影響於判決之重要證物之再審原
      因，要無足取。則原判決難謂有行政訴訟法第273條第1項
      第14款之再審事由。
（五）綜上所述，再審原告之主張既不足取，其依行政訴訟法第
      273條第1項第1款及第14款規定提起本件再審之訴，為顯
      無理由，爰不經言詞辯論，逕以判決駁回之。又再審原告
      提起本件再審之訴既顯無理由，其訴請原確定判決廢棄；
      並確認再審原告與再審被告之聘任關係存在；及請求再審
      被告應給付再審原告624,000元，並自起訴狀繕本送達翌
      日起至清償日止，按年息百分之五計算之利息，自不再予
      以審酌，併此敘明。
五、據上論結，本件再審之訴為顯無理由，依行政訴訟法第278
    條第2項、第281條、第98條第1項前段，判決如主文。
中    華    民    國    98    年     6    月   24     日
              高雄高等行政法院第三庭
                          審判長法官  邱  政  強
                                法官  詹  日  賢
                                法官  李  協  明
以上正本係照原本作成。
如不服本判決，應於判決送達後20日內向本院提出上訴書狀，其
未表明上訴理由者，應於提起上訴後20日內向本院提出上訴理由
書（須按對造人數附繕本）；如於本判決宣示或公告後送達前提
起上訴者，應於判決送達後20日內補提上訴理由書（須附繕本）
。未表明上訴理由者，逕以裁定駁回。
中    華    民    國    98    年     6    月   24     日
                              書記官  周  良  駿


司法院資訊處製作；財團法人民間司法改革基金會備份。
